【裁判字號】    96,財管,118
【裁判日期】    970128
【裁判案由】    指定遺產管理人
【裁判全文】
臺灣高雄地方法院民事裁定             96年度財管字第118號
聲  請  人  高雄市稅捐稽徵處
法定代理人  乙○○
被繼承人    甲○○
上列聲請人聲請指定被繼承人甲○○之遺產管理人事件，本院裁
定如下：
 主  文
選任財政部國有財產局臺灣南區辦事處為被繼承人甲○○（男，
民國○○年○ 月○ 日生，身分證統一編號：Ｚ000000000號，生前最
後設籍：高雄市○○區○○路445之4號）之遺產管理人。
程序費用新臺幣壹仟元由被繼承人甲○○之遺產負擔。
    理  由
一、按「先順序繼承人均拋棄其繼承權時，由次順序之繼承人繼
    承。其次順序繼承人有無不明或第四順序之繼承人均拋棄其
    繼承權者，準用關於無人承認繼承之規定」，「繼承開始時
    ，繼承人之有無不明者，由親屬會議於一個月內選定遺產管
    理人，並將繼承開始及選定遺產管理人之事由，向法院報明
    」，「無親屬會議或親屬會議未於前條所定期限內選定遺產
    管理人者，利害關係人或檢察官，得聲請法院選任遺產管理
    人，並由法院依前項規定為公示催告」，民法第1176條第6
    項、第1177條、第1178條第2 項分別定有明文。準此，繼承
    人均拋棄其繼承權者，得由有利害關係之被繼承人之債權人
    向法院聲請選任遺產管理人，核先敘明。
二、聲請意旨略以：被繼承人甲○○（男，民國○○年○ 月○ 日生
    ，身分證統一編號：Ｚ000000000號，生前最後設籍：高雄市
    楠梓區○○路445 之4 號）業於89年12月26日死亡，其於死
    亡時遺有坐落高雄市○○區○○段五小段64號土地1 筆及高
    雄市○○區○○路380 巷26號17樓之9 房屋1 處，並積欠聲
    請人稅款新臺幣62,062元未為清償。而被繼承人死亡後，其
    各順序繼承人均已向本院聲明拋棄繼承，並經本院准予備查
    在案。為處理相關債務清償事宜，聲請人爰依法聲請指定遺
    產管理人等語。
三、經查：聲請人前開之主張，業據其提出被繼承人死亡除戶資
    料、財產歸屬資料清單、土地登記異動索引、94年綜合所得
    稅資料、欠稅明細資料查詢、配偶親屬明細表及戶籍資料為
    證。又被繼承人甲○○確已於89年12月26日死亡，及其繼承
    人即等人，均已拋棄其繼承權之事實，亦有本院96年6 月1
    日雄院隆民碧90繼136 字第27341 號、96年5 月9 日雄院隆
    家啟90繼159 字第22637 號函影本附卷可稽，並經本院調取
    上開卷宗核閱無訛, 堪信屬實。揆諸首揭法條規定與前開說
    明，聲請人既為有利害關係之被繼承人之債權人，則其向本
    院聲請選任遺產管理人，自屬有據。
四、本院審酌被繼承人甲○○之所有繼承人均已拋棄其等之繼承
    權，其與被繼承人之遺產已無關聯，如再選任其為遺產理人
    ，命其管理被繼承人之遺產，顯失拋棄繼承之實益，亦與拋
    棄繼承之立法意旨有違。而本院認財政部國有財產局為國庫
    之綜理機關，其備有財產管理之專才，雖其經費支出屬國家
    資源，但保護無人繼承財產之債權人之權利，亦屬政府之義
    務，又管理程序相當複雜，任務頗為繁重，是為保障全體債
    權人之利益及期待程序之公正、公信起見，選任財政部國有
    財產局臺灣南區辦事處擔任被繼承人甲○○之遺產管理人，
    應稱妥適。爰指定財政部國有財產局臺灣南區辦事處為被繼
    承人甲○○之遺產管理人，處理關於被繼承人甲○○遺產之
    法律關係。
五、依非訟事件法第157 條、第24條第1 項，裁定如主文。
中    華    民    國    97    年    1     月    28    日
                  家事法庭法  官  吳宏榮
正本係照原本作成。
如對本裁定抗告須於裁定送達後10日內向本院提出抗告狀。
中    華    民    國    97    年    1     月    28    日
                          書記官  洪生輝


司法院資訊處製作；財團法人民間司法改革基金會備份。
